【裁判字號】    95,訴,778
【裁判日期】    950725
【裁判案由】    強盜
【裁判全文】
臺灣高雄地方法院刑事判決               95年度訴字第778號
公  訴  人  臺灣高雄地方法院檢察署檢察官
被      告  丁○○
                      5(
指定辯護人  本院公設辯護人戊○○
上列被告因強盜案件，經檢察官提起公訴（95年度偵字第3777號）
，本院判決如下：
    主  文
丁○○攜帶兇器，毀壞門扇竊盜未遂，因脫免逮捕，當場施以強
暴，累犯，處有期徒刑參年拾月。
    事  實
一、丁○○與乙○○意圖不法所有，基於竊盜之共同犯意，由乙○○攜帶客觀上足以傷害人體之螺絲起子1 支，並騎乘WIF5
    23號機車搭載丁○○，於民國95年1 月23日7 時30分許，至
    位於高雄縣梓官鄉○○路66號善正心往生禮儀公司（下簡稱
    ：善正心公司）所承租之倉庫，由乙○○持上開螺絲起子撬
    掉倉庫左側鐵門之鎖頭後，一同進入倉庫。惟仍於搜尋財物
    ，尚未得手之際，適因行經該處之善正心公司員工甲○○見
    鐵門已無鎖頭而上前查看及發覺。甲○○至附近找另一員工
    同返倉庫門口後，即向仍在倉庫內尋覓財物之丁○○、乙○○稱：不要動，已報警等語後，旋即將倉庫之門關上。然不
    久後，丁○○、乙○○，即挪開散落於倉庫地面上之器材，
    一同折返倉庫鐵門處。嗣於合力推開倉庫鐵門後，乙○○立
    即趁隙衝出騎乘上開機車及攜帶螺絲起子逃逸；丁○○則於
    鐵門處，就遭手持鐵槌之甲○○以雙手拉住。詎丁○○為脫
    免逮捕，竟單獨起意，單手捉住甲○○手中所持之鐵鎚，意
    欲奪下該鐵槌，同時並以另一手勒住甲○○的脖子。惟因甲○○以雙手奮力爭奪，並將鐵鎚自丁○○手中抽離後，隨即
    舞動該鐵鎚，致丁○○不敵而鬆開勒住甲○○脖子之手，並
    反遭甲○○勒住脖子，嗣丁○○掙脫後，因已受傷流血，而
    恍忽向前走數步後，即就地蹲下，並旋遭到場之員警逮捕，
    甲○○亦於上開過程中，受有「左肩扭傷、左手無法舉起似
    脫臼」之傷害（傷害甲○○、毀損門鎖部分，均未據告訴）
    。
二、案經高雄縣政府警察局岡山分局報告高雄地方法院檢察署檢
    察官偵查起訴。
    理  由
壹、證據能力：
一、按被告以外之人於審判外之言詞或書面陳述，除法律有規定
    者外，不得作為證據。又被告以外之人於審判外之陳述，雖
    不符前四條之規定，而經當事人於審判程序同意作為證據，
    法院審酌該言詞陳述或書面陳述作成時之情況，認為適當者
    ，亦得為證據，刑事訴訟法第159 條第1 項、第159 條之5
    第1 項分別定有明文。查本件乙○○、甲○○於警詢之證述
    ，固屬傳聞證據，然業經公訴人及被告於審判程序中同意作
    為證據（見本院95年6 月13日審判程序筆錄），經審酌渠等
    上開陳述作成之情況，並無不當取供或人情干擾或壓力之情
    形，從而渠等於警詢時之證言，自有證據能力。
二、另查獲被告竊盜現場照片8 楨，為警方逮捕被告時所拍攝（
    見高雄縣岡警偵移字第094000522 號警卷第30-32 頁），係
    利用機械力自動的錄取畫面，而客觀地自然呈現案發之時現
    場狀況，屬非供述證據，因此不適用傳聞法則。本院審酌卷
    附各該照片，係員警逮捕被告時於拍攝竊盜現場照片，且僅
    客觀記錄查獲時在現場之事實，對於被告與乙○○共同竊盜
    之待證事實，具有相當之關聯性，是本院認前述相片「虛偽
    之危險性」不高，故無任何不適當作為證據之情形。因此，
    上開證據於證明「被告與乙○○竊盜」之範圍內具有證據能
    力。
貳、實體部分：
一、訊據被告丁○○於本院審理中，坦承確於上揭時、地，與乙○○共同竊盜，惟矢口否認於遭甲○○阻撓逃逸時，有對甲○○施強暴之準強盜行為。辯稱：從倉庫出來時，我沒有打
    甲○○，也沒搶甲○○的鐵鎚，更沒有勒住甲○○脖子，我
    應該只有掙脫的動作，甲○○是在我離開倉庫後，從我的後
    腦打下去云云。辯護人則以：1 、甲○○已證稱被告當時未
    拿鐵棒，被告跑出倉庫後，係空手與持鐵槌之甲○○發生拉
    扯，被告遭甲○○扼住脖子，為防衛自己生命、身體安全，
    而與甲○○發生拉扯，即目的只在於掙脫，而與施強暴、脅
    迫不同，被告掙脫後，並未逃離現場，亦與準強盜之要件不
    符。2 、就被告有無勒住甲○○脖子乙節，甲○○證述前後
    不一，應以該證人最先證述（即被告並未扼住甲○○脖子）
    為真實。3 、本件應僅成立加重竊盜罪，但為被告另案之常
    業竊盜罪之判決既判力所及，故應為免訴判決之諭知等語。
二、經查：
１、乙○○持螺絲起子，與被告於上揭時、地，破壞倉庫鐵門之
    鎖頭後，一同進入善正心公司之倉庫竊盜，尚未得手即遭甲○○發覺，經甲○○與另一員工關上倉庫鐵門。嗣被告與乙○○推開鐵門後，乙○○趁隙逃逸，被告則因在鐵門處就遭
    甲○○阻止而未及逃離現場等情，業據被告供認不諱，復與
    乙○○、甲○○於警詢、偵查、本院審理中所述情節，大致
    相符，並有竊盜現場之照片8 張附卷可佐，被告此部分之自
    白核與事實相符，應堪採信。
２、被告為脫免逮捕，而單獨起意，當場對甲○○施強暴：
    (1)、就「推開鐵門後，甲○○阻止被告離去之過程」，爰參
        酌甲○○於本院所證稱：「在鐵門那邊，我將被告拉出
        來，當時我的手上已經拿鐵鎚了，在拉扯過程中，被告
        確實有拉住我的鐵鎚，但因為我拉住鐵鎚的另外一端，
        我拉贏他，所以鐵鎚又被我搶回來，鐵鎚並沒有被被告
        搶過去在他的手上過，在搶鐵鎚的過程中，被告確實有
        伸另一隻手勒住我的脖子。」、「（你是否一開始見到
        被告，就馬上用鐵鎚攻擊被告？）沒有，在雙方都還沒
        有拉扯之前，我並沒有主動用鐵鎚攻擊他，我應該是一
        手拿著鐵鎚，用兩手將他拉出來，我要拉他，他想要掙
        脫，於是發生拉扯、、被告想要搶我鐵鎚過程中，是有
        伸手勒住我的脖子，另一隻手則搶我的鐵鎚。」、「（
        被告如何勒得到你的脖子？）當時被告已經用另一隻手
        握住我的鐵鎚了，我用兩隻手跟他搶鐵鎚，同時他伸出
        另一隻手勒住我的脖子，因為時間點只有一剎那而已，
        我現在回想起來，應該就是這個樣子。」、「（你將被
        告從門口拉出來之後，中間是否有放手過？）沒有，拉
        出來後，因為我是兩手拉他，其中一手有握住鐵鎚，鐵
        鎚的另一頭就先被被告握住了，當時我還沒有揮舞鐵鎚
        ，就先被被告握住，接著就是我剛才所說的被告勒住我
        脖子，緊接著鐵鎚被我搶贏，後來我就亂揮鐵鎚，然後
        就是我勒住被告的脖子。」等語，堪信「被告在鐵門處
        就遭甲○○持鐵鎚拉住，被告為脫免逮捕，遂單手與甲○○爭奪鐵鎚，及以另一手勒住甲○○的脖子。惟甲○○將鐵鎚自被告手中抽離後，隨即舞動鐵鎚，致被告鬆
        開勒住甲○○脖子的手，並反遭甲○○勒住脖子」無訛
        。又過程中，甲○○受有如事實欄所示之傷害，亦經甲○○證述在卷，並有診斷證明書在卷可佐，堪信為真實
        。
    (2)、至於辯護人雖稱：因甲○○勒住被告脖子，被告為防衛
        自身安全，而與甲○○發生拉扯，目的只是為了掙脫，
        而與施強暴、脅迫不同等語。然被告與乙○○由倉庫內
        打開鐵門之際，甲○○並未用鐵鎚攻擊被告，而僅以手
        拉住被告，阻止被告離去（如前述），此等行為並未傷
        害或危及被告之生命、身體安全，仍屬依法逮捕現行犯
        所必要、合理、合法的手段，原難認「被告有加予防衛
        、抵抗之必要性及權利」。況且，過程中被告既於生命
        、身體安全無虞之情形下，先出手「爭奪鐵鎚」及「勒
        住甲○○脖子」等行為，應屬「主動攻擊逮捕者之行為
        」至明，絕非「消極防衛掙脫逮捕之行為」。從而，上
        開辯詞委無足採。綜上所述，堪信「被告確為脫免逮捕
        ，而當場對甲○○施強暴」無訛。又倉庫鐵門開啟後，
        乙○○隨即衝出並騎車離去，此經被告及甲○○陳明在
        卷，故應認被告對甲○○施強暴之行為，應與乙○○無
        關，亦無犯意聯絡。
３、至於檢察官雖依甲○○於警詢、偵查中之證述，指被告有持
    鐵棒與甲○○扭打。然被告在倉庫內折返鐵門之過程中，雖
    有移動散落於地面上之鐵條等物。但開啟鐵門時，被告就已
    放下鐵條，在甲○○阻止被告離去之過程中，被告並未持鐵
    條擊打甲○○等情，業據甲○○於本院審理時證述在卷。甲○○並稱，因警偵訊時之詢答較為簡略，審判時就事發過程
    所詢較多，其於審理時證述應較真實（參本院卷）；且因被
    告移動地上之鐵條時，致其以為被告是要拿鐵條打其等語（
    本院卷177 頁）。從而，依現有證據，尚難認檢察官此部分
    之指訴與事實相符。
４、綜上所述，堪認被告與乙○○共同攜帶兇器、毀壞門扇竊盜
    未遂。嗣被告單獨起意，為脫免逮捕，而於竊盜現場對甲○○施強暴。事證明確，犯行堪予認定。
三、按：
１、毀壞構成門之一部之鎖（如司畢靈鎖）竊盜，應認為係刑法
    第321 條第1 項第2 款之毀壞門扇竊盜（最高法院64年度第
    4 次刑庭庭推總會議決議）。又刑法第321 條第1 項第3 款
    之攜帶兇器竊盜罪，係以行為人攜帶兇器竊盜為其加重條件
    。此所謂兇器，其種類並無限制，凡客觀上足對人之生命、
    身體、安全構成威脅，具有危險性之兇器均屬之，且祇須行
    竊時攜帶此種具有危險性之兇器為已足，並不以攜帶之初有
    行兇之意圖為必要（最高法院79 年 台上字第5253號判例意
    旨可參）。查被告與乙○○共同竊盜時所持之該把螺絲起子
    ，為乙○○所有，並持之撬掉善正心禮儀公司倉庫鐵門鎖頭
    等情，業據被告自承及乙○○、甲○○證述在卷。該起子雖
    未扣案，然既足以撬掉鎖頭，衡情必足以傷害人之身體、生
    命，應為具殺傷力及危險性之兇器；且該行為應合於刑法第
    321 條第1 項第2 款毀壞門扇之要件無訛。
２、刑法第330 條所謂犯強盜罪者，不僅指自始犯強盜罪者而言
    ，即依同法第329 條以強盜論者，亦包括之。而該項準強盜
    行為係以竊盜或搶奪，以及對人當場施加強暴、脅迫為其內
    容。故此項準強盜罪，不論於其行為之何一階段，如具有同
    法第321 條第1 項各款情形之一者，即應依同法第330 條之
    加重強盜罪論處，最高法院93年台上字第2054號判決可資參
    照。
３、又刑法上加重準強盜罪，以竊盜或搶奪，具有刑法第321 條
    第1 項各款情形之一，因防護贓物、脫免逮捕或湮滅罪證，
    而當場施以強暴脅迫者，為其構成要件。而所謂竊盜，當兼
    具竊盜既遂及竊盜未遂之情形，故在竊盜未遂之情形下，因
    防護贓物、脫免逮捕或湮滅罪證，而當場施以強暴脅迫者，
    即應論以加重準強盜未遂罪（最高法院42年台上字第523 號
    、68年台上字第2772號判例意旨參照）。至於刑法第329 條
    所稱之強暴，係指施暴行於人，即直接或間接對於人之身體
    施以暴力，或以威嚇加之於被害人，壓制被害人之抗拒，或
    使被害人其精神上產生恐怖之心理，惟不須使被害人不能抗
    拒為必要，亦不以生傷害結果為必要。而傷害因屬暴行之加
    重結果，當然包括強暴，有同院85年度台上字第1859號、91
    年度台上字第3746號判決意旨可參。
四、被告與乙○○持兇器、毀壞門扇竊盜未遂，被告為脫免逮捕
    ，而單獨起意，當場對甲○○施以強暴。核被告所為，係犯
    刑法第330 條第2 項、第1 項之攜帶兇器、毀壞門扇竊盜未
    遂，因脫免逮捕，而當場施以強暴之加重準強盜未遂罪。公
    訴人雖指被告係犯刑法330 條第1 項之罪，然因刑法第330
    條第1 項與第2 項，罪名相同，僅行為態樣有既遂未遂之分
    ，自無庸變更起訴之法條（參最高法院87年度台上字第3234
    號判決、司法院76廳刑一字第1983號函）。又被告與乙○○
    就攜帶兇器著手竊盜之犯行雖為共犯，但如前述，被告為脫
    免逮捕而對甲○○施強暴，係其個人另行起意為之，而與乙○○間並無共犯關係。被告行為後，刑法第25條、第26條、
    第47條均有變更。被告前因犯竊盜罪，經本院93年簡字第19
    85號簡易判決處有期徒刑3 月確定，並於94年3 月14日執行
    完畢，有臺灣高等法院被告前案紀錄表1 份在卷可參，其於
    有期徒刑執行完畢後5 年內，再犯本件有期徒刑以上之罪，
    不論依修正前刑法第47條，或修正後刑法第47條第1 項規定
    ，均構成累犯，對被告而言並無有利或不利之情形，應逕依
    修正前刑法第47條規定，論以累犯，並加重其刑。又不論依
    修正前刑法第25條及第26條前段，或修正後刑法第25條規定
    ，被告著手竊盜未遂，因脫免逮捕，而當場施以強暴，均為
    加重強盜未遂，且均得減輕其刑，應逕依修正前刑法第26條
    前段規定，減輕其刑，並依法先加後減之。爰審酌被告之品
    性（參卷附台灣高等法院前案紀錄表）、犯罪之動機、目的
    、手段、犯罪後之態度、對社會治安危害，暨其他一切情狀
    ，量處如主文所示之刑。至於未扣案之螺絲起子係乙○○所
    有，已如前述，然並無證據證明仍存在，為免執行困難，爰
    不為沒收之宣告。
據上論斷：應依刑事訴訟法第299 條第1 項前段，刑法第2 條第
1 項前段、第329 條、第330 條第2 項、第1 項、修正前（下同
）刑法第26條前段、第47條，判決如主文。
本案經檢察官丙○○到庭執行職務。
中    華    民    國    95    年    7     月    25    日
                  刑事第十三庭審判長法  官  洪碩垣
                                    法  官  劉惠娟
                                    法  官  張金柱
以上正本證明與原本無異。
如不服本判決，應於判決送達後10日內，向本院提出上訴狀。
（須附繕本）
中    華    民    國    95    年    7     月    31    日
                                    書記官  蘇  豫
附錄本判決論罪科刑法條：
刑法第330條
犯強盜罪而有第321 條第1 項各款情形之一者，處7 年以上有期
徒刑。
前項之未遂犯罰之。
刑法第329 條
竊盜或搶奪，因防護贓物、脫免逮捕或湮滅罪證，而當場施以強
暴脅迫者，以強盜論。
刑法第321條第1項第2、3款
犯竊盜罪而有左列情形之一者，處六月以上、五年以下有期徒刑
：
二、毀越門扇、牆垣或其他安全設備而犯之
三、攜帶兇器而犯之者。


司法院資訊處製作；財團法人民間司法改革基金會備份。
